臺灣板橋地方法院刑事裁定　　　　　　　 95年度訴字第529號
公　訴　人　臺灣板橋地方法院檢察署檢察官
被　　　告　甲○○
上列被告因偽造文書等案件，經檢察官提起公訴（94年度偵緝字
第2092號），本院判決如左：
    主  文
甲○○行使偽造私文書，足以生損害於公眾及他人，處有期徒刑
伍月，如易科罰金，以銀元佰元折算壹日。
如附表所示之物均沒收。
    事  實
一、甲○○與丁○○原為夫妻關係，因婚後感情不睦，且丁○○
    於民國九十二年十二月間即將入監服刑，甲○○遂萌生離婚
    之意思，竟基於意圖為自己不法所有、偽造印章、行使偽造
    私文書、使公務員登載不實事項於職務上所掌公文書之犯意
    ，先於九十二年九月間某日，在臺北縣蘆洲市○○街三三號
    三樓丁○○之母乙○○○（已於九十四年九月十七日死亡）
    住處臥室抽屜內，竊取乙○○○所有之印章一枚。又明知丁○○之弟傅湟仁當時因違反麻醉藥品管理條例案件在監服刑
    中，並未同意或授權，竟於不詳時地，利用不知情之刻印章
    業者，偽刻傅湟仁之印章一枚。再於九十二年九月十七日，
    在臺北縣蘆洲市○○街三三號三樓，未經乙○○○、傅湟仁
    之同意或授權，擅自在一式三份之離婚協議書上「證人」欄
    內持續偽造「吳藜芳」、「傅湟仁」之簽名各一枚，並盜用
    上開竊盜及偽刻之「吳藜芳」、「傅湟仁」印章，接續分別
    蓋用於上開偽造之「吳藜芳」、「傅湟仁」簽名下方（詳如
    附表編號一、二所示），而偽造該以吳藜芳、傅湟仁為名義
    人之私文書，表示吳藜芳、傅湟仁本人親自見證甲○○、丁○○確有離婚真意之旨。復於同日，持該離婚協議書，前往
    臺北縣蘆洲市戶政事務所，由不知情之丁○○在「男方」欄
    下簽名之後，一同向該所承辦公務員提出而行使之，使該不
    知情且僅有形式審查權之承辦公務員，將吳藜芳、傅湟仁擔
    任兩願離婚之證人之不實事項，而分別登載於其職務上所掌
    之離婚登記申請書，表示合法受理甲○○、丁○○之離婚登
    記申請，並記載甲○○、丁○○已於當日因兩願離婚而解消
    婚姻關係之旨，足生損害於乙○○○、傅湟仁及戶政機關對
    於戶政業務管理之正確性。嗣因乙○○○向丁○○詢問甲○○時，由丁○○告知已與甲○○離婚，且乙○○○係證人後
    ，惟因乙○○○否認有在甲○○、丁○○二人之離婚協議書
    上簽名蓋章後，乙○○○始悉上情。
二、案經乙○○○訴由臺北縣政府警察局蘆洲分局移送臺灣板橋
    地方法院檢察署檢察官偵查起訴。
    理  由
一、證據能力有無之判斷：
  (一)按「被告以外之人於審判中有下列情形之一，其於檢察事務
    官、司法警察官或司法警察調查中所為之陳述，經證明具有
    可信之特別情況，且為證明犯罪事實之存否所必要者，得為
    證據：一死亡者。二身心障礙致記憶喪失或無法陳述者。三
    滯留國外或所在不明而無法傳喚或傳喚不到者。四到庭後無
    正當理由拒絕陳述者」，刑事訴訟法第一百五十九條之三定
    有明文。按檢察事務官依法有調查犯罪及蒐集證據與詢問告
    訴人、被告、證人或鑑定人之權限；司法警察（官）依法亦
    具有調查犯罪嫌疑人犯罪情形及蒐集證據等職權，若其等所
    作之筆錄毫無例外的全無證據能力，當非所宜。再者，如上
    開陳述，係在可信之特別情況下所為，且為證明犯罪事實所
    必要，而於審判程序中發生事實上無法直接審理之原因時，
    若仍不承認該陳述之證據適格，即有未洽，為補救實務上採
    納傳聞法則可能發生之蒐證困難問題，自以使上開陳述取得
    證據能力，始符實體真實發見之訴訟目的。本件證人乙○○○前於警詢中證稱：「印章於何時被竊我不知道，原本放置
    於我家房間抽屜，是遭甲○○竊取」、「甲○○在我兒子丁○○的離婚協議書上證人部分偽造我的筆跡及偷蓋我的印章
    」、「該印章是我於五十五年結婚時刻的，該印章是公證結
    婚時便用的，所以當時之印章無冠夫姓，然後我就一直使用
    該印章」、「該印章平時使用在領東西或其他領錢之用，都
    放在我房間的櫥子抽屜內，我沒有其他的印章」、「因為我
    兒子丁○○與甲○○二人辦理離婚的事我並不知道，是事後
    我才知道，我並沒有在離婚協議書上簽名蓋章他們是二人一
    起瞞著我去辦理離婚手續的」「該印章是我平時在領東西、
    辦理一切事務時之印鑑，我沒有其他的印章，都是使用該印
    章，因為我兒子常因案在服刑，家中都是甲○○在，所以應
    該就是甲○○偷去用的」等語（見九十三年偵字第一七一二
    ○號偵查卷第六頁反面、第七頁反面至第八頁），惟其於本
    院審理時已死亡，有其國立臺灣大學醫學院附設醫院出具之
    死亡證明書一件附卷可稽，而上開陳述，係在證人乙○○○
    自由意識之情形下所為，客觀上有可信之特別情況，且為證
    明犯罪事實所必要，依上開說明，其於警詢中之證述，自具
    有證據能力。
  (二)按證人、鑑定人依法應具結而未具結者，其證言或鑑定意見
    ，不得作為證據，刑事訴訟法第一百五十八條之三定有明文
    。因證人、鑑定人未依法具結，無法擔保其證言係據實陳述
    或鑑定意見為公正誠實，若違反而未具結者，其證言或鑑定
    意見，不應使其具有證據能力。本件檢察官未令證人乙○○○於陳述前具結而為陳述，且查無依法不得令其具結之情形
    ，是上開證人於九十三年十一月十一日偵查中之證言（見九
    十三年偵字第一七一二○號偵查卷第三四頁）即無證據能力
    。
  (三)按被告以外之人於偵查中向檢察官所為陳述，除顯有不可信
    之情況者外，得為證據，同法第一百五十九條之一第二項定
    有明文。偵查中對被告以外之人（包括證人、鑑定人、告訴
    人、被害人及共同被告等）所為之偵查筆錄，或被告以外之
    人向檢察官所提之書面陳述，性質上均屬傳聞證據。惟現階
    段刑事訴訟法規定檢察官代表國家偵查犯罪、實施公訴，依
    法其有訊問被告、證人及鑑定人之權，證人、鑑定人且須具
    結，而實務運作時，檢察官偵查中向被告以外之人所取得之
    陳述，原則上均能遵守法律規定，不致違法取供，其可信度
    極高，職是，被告以外之人前於偵查中已具結而為證述，除
    反對該項供述得具有證據能力之一方，已釋明「顯有不可信
    之情況」之理由外，不宜以該證人未能於審判中接受他造之
    反對詰問為由，即遽指該證人於偵查中之陳述不具證據能力
    。是證人傅湟仁於檢察官偵查時具結所為之證述，被告未曾
    提及檢察官在偵查時，有任何不法取供之情形，是客觀上並
    無顯不可信之情況，且被告於本院並未表示應傳訊證人傅湟
    仁進行詰問，前揭證人於偵查中之證言自具有證據能力。
二、訊之被告甲○○固坦承於上開時地在前揭離婚協議書上「證
    人」欄內簽寫「吳藜芳」、「傅湟仁」名字，並持該離婚協
    議書與丁○○前往臺北縣蘆洲市戶政事務所辦理離婚登記之
    事實，惟矢口否認涉有竊盜、偽造印章、行使偽造私文書、
    使公務員登載不實等犯行，辯稱：丁○○要求伊給錢，伊不
    肯，丁○○故意要伊犯偽造文書罪，所以逼伊寫前揭離婚協
    議書，並要伊在該離婚協議書上簽寫「吳藜芳」、「傅湟仁
    」名字，但其上「吳藜芳」、「傅湟仁」的印文是丁○○蓋
    的，伊不知道丁○○沒有經過乙○○○、傅湟仁的同意，也
    不知道該二人印章從何而來，伊是因為被丁○○打怕了，怕
    又被打，所以才在離婚協議書上簽「吳藜芳」、「傅湟仁」
    的名字云云。惟查：
  (一)前揭被告與證人丁○○所簽之離婚協議書係被告於上開時地
    簽寫「吳藜芳」、「傅湟仁」名字（當時乙○○○、傅湟仁
    並未在場），再持往臺北縣蘆洲市戶政事務所，由丁○○簽
    名蓋用本人印文後，交由該所承辦人員辦理被告與丁○○二
    人之離婚登記完畢等情，已據被告於本院審理時自承在卷（
    見本院卷第七四頁、第一三七頁、第一四二頁），核與證人
    即被告前夫丁○○於警詢、偵查及本院審理時證述甚明（見
    九十三年偵字第一七一二○號偵查卷第九頁至第十頁；九十
    四年偵緝字第二○九二號偵查卷第二五頁；本院卷第一○○
    頁至第一○六頁、第一三九頁），並有臺北縣蘆洲市戶政事
    務所九十三年七月二十日北縣蘆戶字第0930003863號函一件
    附卷可稽，是被告此部分自白應堪信為真實。
  (二)又告訴人乙○○○與證人傅湟仁均不知被告與丁○○上開兩
    願離婚情事一節，已據證人即告訴人乙○○○於警詢中證述
    如前（見九十三年偵字第一七一二○號偵查卷第六頁反面、
    第七頁反面至第八頁）；證人傅湟仁於偵查中證稱：「當時
    我還在執行中，我是九十年七月十四日有觀察勒戒後來又戒
    治，又接著執行直到九十三年八月二十三日我才出所，所以
    那時候我不在家，所以我沒有在離婚協議書上簽名」等語甚
    明（見九十三年偵字第一七一二○號偵查卷第五十頁），且
    證人傅湟仁當時確實因違反麻醉藥品管理條例案件，在監執
    行之情，亦有臺灣高等法院被告前案紀錄表及臺灣高等法院
    在監在押全國紀錄表各一件在卷足考。再參以被告於本院審
    理時亦不否認前揭離婚協議書上「吳藜芳」、「傅湟仁」之
    簽名係其所為，其與丁○○書立該離婚協議書時，乙○○○
    、傅湟仁均不在場，核與證人丁○○所述相符，已如前述，
    足徵證人乙○○○、傅湟仁均並未親自見證甲○○、丁○○
    確有離婚真意。
  (三)被告雖辯稱證人丁○○為了讓伊犯罪以便於向伊要錢，所以
    才逼伊在前揭離婚協議書上簽寫乙○○○、傅湟仁之名字，
    伊要離婚可以訴請就可以，不需要偽造文書云云，然苟被告
    所述伊是證人丁○○惟一金錢來源，證人丁○○屢向伊索取
    金錢購買毒品為真，則證人丁○○為免斷絕此金錢來源，自
    不可能願意與被告前往辦理離婚登記；尤以當時證人丁○○
    將於九十二年十二月間入監執行，有臺灣高等法院被告前案
    紀錄表一件在卷可憑，是證人丁○○於警詢及偵審中證稱其
    無必要在即將入獄服刑前，與被告辦理離婚登記，其本人無
    離婚意願（見九十三年偵字第一七一二○號偵查卷第九對反
    面、九十四年偵緝字第二○九二號偵查卷第二五頁；本院卷
    第一三九頁、第一四○頁），應堪採信。又證人丁○○如要
    陷害被告犯罪，儘可連同自己的簽名也由被告書寫，要無自
    己親筆書寫之理；況如被告係受證人丁○○逼迫才簽寫上開
    離婚協議書，則其於臺北縣蘆洲市戶政事務所辦理離婚登記
    申請時，自可向該所人員求援，惟依其所述：「…當時我之
    所以沒有求援是因為我考量到丁○○的父母年紀大了…」等
    語（見本院卷第一四二頁），足徵被告辯稱其於上開時地辦
    理離婚登記時並未向臺北縣蘆洲市戶政事務所人員求援，顯
    與常情不符。至被告為何不訴請離婚或由親友親自見證被告
    與丁○○離婚，係涉及被告個人考量判斷，自不足以此憑為
    有利於被告之認定，是被告此部分所辯，要無可採。又前揭
    離婚協議書上「證人」欄內「吳藜芳」、「傅湟仁」之印文
    均係被告所蓋用一節，已據證人丁○○於本院審理時證述甚
    明，核與證人乙○○○於警詢中證稱：「因為我兒子常因案
    在服刑，家中都是甲○○在，所以應該就是甲○○偷去用的
    」等語大致相符（見九十三年偵字第一七一二○號偵查卷第
    八頁），而證人丁○○並無離婚意願，已如前述，自不可能
    再代為竊取乙○○○上開印章及偽造傅湟仁上開印章。至檢
    察官雖聲請傳喚證人即臺北縣蘆洲市戶政事務所承辦本件離
    婚登記之技術士丙○○為明被告與證人丁○○辦理離婚登記
    情形，惟該證人經傳喚未到庭，且被告在該事務所辦理離婚
    登記時，並未求援，已如前述，是待證事實已明，要無再予
    傳喚之必要，爰不再予以傳喚，附此敘明。
  (四)綜上所述，被告前開所辯，均係事後卸責之詞，要非可採。
    本件事證明確，被告犯行洵堪認定。
三、查被告行為後，刑法業於九十四年二月二日修正公布，九十
    五年七月一日起施行。按「行為後法律有變更者，適用行為
    時之法律，但行為後之法律有利於行為人者，適用最有利於
    行為人之法律」，修正後刑法第二條第一項定有明文。此條
    規定係規範行為後法律變更所生新舊法比較適用之準據法，
    本身尚無新舊法比較之問題，於新法施行後，應一律適用新
    法第二條第一項之規定，為「從舊從輕」之比較，先予敘明
    ，再按本次法律變更，比較時應就罪刑有關之共犯、未遂犯
    、想像競合犯、牽連犯、連續犯、結合犯，以及累犯加重、
    自首減輕暨其他法定加減原因（如身分加減）與加減例等一
    切情形，綜其全部罪刑之結果而為比較（最高法院九十五年
    五月二十三日九十五年度第八次刑事庭會議決議參照）。茲
    就本件新舊法比較結果敘述如下：
  (一)關於罰金刑，刑法分則編各罪所定罰金刑之貨幣單位原為銀
    元，修正前刑法第三十三條第五款規定：「罰金：一元（銀
    元）以上。」，而依罰金罰鍰提高標準條例規定，就七十二
    年六月二十六日前修正之刑法部分條文罰金數額提高二至十
    倍，其後修正者則不提高倍數，並依現行法規所定貨幣單位
    折算新臺幣條例規定，以銀元一元折算新臺幣三元。修正後
    刑法第三十三條第五款規定：「罰金：新臺幣一千元以上，
    以百元計算之。」，刑法第三十三條第五款所定罰金貨幣單
    位經修正為新臺幣後，刑法分則各罪所定罰金刑之貨幣單位
    亦應配合修正為新臺幣，為使刑法分則編各罪所定罰金之最
    高數額與刑法修正前趨於一致，乃增訂刑法施行法第一條之
    一：「中華民國九十四年一月七日刑法修正施行後，刑法分
    則編所定罰金之貨幣單位為新臺幣。九十四年一月七日刑法
    修正時，刑法分則編未修正之條文定有罰金者，自九十四年
    一月七日刑法修正施行後，就其所定數額提高為三十倍。但
    七十二年六月二十六日至九十四年一月七日新增或修正之條
    文，就其所定數額提高為三倍。」。從而，刑法分則編各罪
    所定罰金刑之最高數額，於上開規定修正後並無不同，惟修
    正後刑法第三十三條第五款所定罰金刑最低數額，較之修正
    前提高，自以修正前刑法第三十三條第五款規定有利於被告
    。
　(二)本件被告犯罪時之刑法第四十一條第一項前段規定：「犯最
  　重本刑為五年以下有期徒刑以下之刑之罪，而受六個月以下
    有期徒刑或拘役之宣告，因身體、教育、職業、家庭之關係
    或其他正當事由，執行顯有困難者，得以一元以上三元以下
    折算一日，易科罰金。」又被告行為時之易科罰金折算標準
    ，依修正前罰金罰鍰提高標準條例第二條前段（現已刪除）
    規定，就其原定數額提高為一百倍折算一日，則本件被告行
    為時之易科罰金折算標準，應以銀元三百元折算一日，經折
    算為新臺幣後，應以新臺幣九百元折算為一日。惟九十五年
    七月一日修正公布施行之刑法第四十一條第一項前段則規定
    ：「犯最重本刑為五年以下有期徒刑以下之刑之罪，而受六
    個月以下有期徒刑或拘役之宣告者，得以新臺幣一千元、二
    千元或三千元折算一日，易科罰金。」比較修正前後之易科
    罰金折算標準，以九十五年七月一日修正公布施行前之規定
    ，較有利於受刑人，自應依現行刑法第二條第一項前段，適
    用修正前刑法第四十一條第一項前段規定，定其易科罰金之
    折算標準。
  (三)刑法第五十五條後段有關「犯一罪而其方法或結果之行為犯
    他罪名」之牽連犯之規定，經修正刪除。亦即修正後之刑法
    ，已無牽連犯得論以裁判上一罪之情形。所犯之數罪，應按
    其具體情形論罪。此雖非犯罪構成要件之變更，惟亦顯已影
    響行為人刑罰之法律效果，自屬法律變更，而應比較修正前
    、後之規定。經比較修正前、後規定，自以修正前之牽連犯
    規定，較有利於被告。
  (四)綜此，依整體比較之結果，依修正後刑法第二條第一項前段
    之規定，適用行為時之舊法處斷。
  (五)又刑法施行法雖亦於九十五年六月十四日修正增訂第一條之
    一（有關罰金刑之貨幣單位及最高數額），並自九十五年七
    月一日起施行，亦即，在該條文增訂之前，刑法分則編有關
    罰金之貨幣單位係銀元（銀元與新臺幣之折算比例為一比三
    ），且依刑法分則編應處罰金者，應適用罰金罰鍰提高標準
    條例第一條、第五條規定，就七十二年六月二十六日前修正
    之刑法條文，罰金數額提高二至十倍，其後修正者則不提高
    倍數；而修正刑法施行後，因刑法第三十三條第五款所定罰
    金之貨幣單位，經修正為新臺幣後，刑法分則各罪所定罰金
    之貨幣單位亦應配合修正為新臺幣，為使刑法分則編各罪所
    定罰金之最高數額與刑法修正前趨於一致，乃增訂刑法施行
    法第一條之一：「中華民國九十四年一月七日刑法修正施行
    後，刑法分則編所定罰金之貨幣單位為新臺幣。九十四年一
    月七日刑法修正時，刑法分則編未修正之條文定有罰金者，
    自九十四年一月七日刑法修正施行後，就其所定數額提高為
    三十倍。但七十二年六月二十六日至九十四年一月七日新增
    或修正之條文，就其所定數額提高為三倍」，是以，自九十
    五年七月一日起，刑法分則編所定罰金之貨幣單位，由原來
    之銀元改為新臺幣，且於九十四年一月七日刑法修正時（九
    十四年一月七日係立法院三讀通過之日期），刑法分則編未
    修正之條文定有罰金者，復未於七十二年六月二十六日至九
    十四年一月七日修正或新增，自九十五年七月一日起，有關
    罰金之數額提高為三十倍。本案被告所犯刑法第三百二十條
    第一項之普通竊盜罪之行使偽造私文書罪、第二百十四條之
    使公務員登載不實之罪，均有罰金刑之處罰，且上開刑法條
    文於九十四年一月七日刑法修正時未經修正，亦未於七十二
    年六月二十日至九十四年一月七日間修正過，依增訂刑法施
    行法第一條之一規定，其罰金以新臺幣為單位，數額應提高
    三十倍。此與修正前之罰金以銀元為單位，適用罰金罰鍰提
    高標準條例第一條規定，應提高十倍，再經折算為新臺幣（
    銀元與新臺幣之折算比例為一比三），換算結果，亦為三十
    倍。是以，刑法施行法第一條之一施行後，罰金刑貨幣單位
    雖有「銀元」、「新臺幣」之更異，惟適用結果之罰金額度
    則無二致，就罰金法定刑提高之「刑罰權規範內容」並無利
    或不利變更，自不生新舊法之比較問題，惟應適用具特別法
    及準據法（刑法施行法第一條之一第一項具有準據法性質）
    之刑法施行法第一條之一規定（據上論斷併引刑法施行法第
    一條之一第一項、第二項前段）（臺灣高等法院暨所屬法院
    九十五年法律座談會刑事類提案第十六、十九號法律問題同
    此見解）。
四、核被告所為，係犯刑法第三百二十條第一項之普通竊盜罪、
    第二百十六條、第二百十條之行使偽造私文書罪、第二百十
    四條之使公務員登載不實罪。其偽刻印章、偽造署押均為偽
    造私文書之部分行為；偽造私文書之低度犯行，為高度之行
    使行為吸收，均不另論罪。被告偽造證人「吳藜芳」簽名及
    盜用證人「吳藜芳」印章，暨被告偽刻「傅湟仁」印章並蓋
    用於上開離婚協議書行為，及偽造「傅湟仁」簽名，均為偽
    造私文書之部分行為，均不另論罪；被告利用不知情之刻印
    章業者代為偽造傅湟仁印章，係屬間接正犯。被告於一式三
    份之離婚協議書上均分別偽造證人吳藜芳、傅湟仁擔任離婚
    見證人意旨之私文書，係基於單一偽造私文書之犯意，於時
    間、空間緊密相連之環境下所為之接續行為，各行為間之獨
    立性極為薄弱，以社會健全觀念而言，不能強予分離，自屬
    接續犯，僅各論以一個偽造私文書行為；另修正後刑法第五
    十五條，雖將舊刑法第五十五條後段關於牽連犯之規定刪除
    ，但其前段關於想像競合犯之規定並無變更，而其但書係科
    刑之限制，為法理之明文化，亦非屬法律之變更，並無適用
    修正後刑法第二條第一項之規定比較新舊法適用之問題（最
    高法院九十五年台上字第五五八九號判決同此見解），且查
    「本院九十五年五月二十三日刑庭第八次會議就『刑法九十
    四年修正施行後之法律比較適用決議』
    一、之一即明載新法第二條第一項之規定，係規範行為後『
    法律變更』所生新舊法比較適用之準據法…。故如新舊法處
    罰之輕重相同，即無比較適用之問題，非此條所指之法律有
    變更，即無本條之適用，應依一般法律適用原則，適用裁判
    時法。本院同決議五、之二，想像競合犯認新法第五十五條
    但書係科刑之限制，為法理之明文化，非屬法律之變更均同
    此見解，其為純文字修正者，更應同此」，最高法院九十五
    年十一月七日第二十一次刑事庭會議決議採此意見。故
    本件被告行為後，刑法第五十五條雖已修正，惟就想像競合
    犯部分無新舊法比較之必要，故被告以一偽造私文書之行為
    同時侵害被害人乙○○○、傅湟仁二人之法益，係屬想像競
    合犯，應依刑法第五十五條之規定從一重論處偽造私文書罪
    。被告所犯上開竊盜罪、行使偽造私文書罪、使公務員登載
    不實罪三罪間，有方法結果之牽連關係，應從一重之行使偽
    造私文書罪處斷。審酌被告犯罪後猶否認犯行，並無悔意，
    其行為對於戶政機關業務管理上之影響，及被害人乙○○○
    、傅湟仁因此所受之損害程度等一切情狀，量處如主文所示
    之刑，並依修正前刑法第四十一條第一項之規定，諭知易科
    罰金折算標準。至離婚協議書（一式三份）上偽造之「吳藜
    芳」、「傅湟仁」簽名、印文各一枚（計各枚）及偽造之
    「傅湟仁」印章一枚（雖未扣案然無證據證明業已滅失），
    分別係偽造之署押、印章，均依刑法第二百十九條規定宣告
    沒收；而離婚協議書上盜用「吳藜芳」印章所產生之印文，
    並非偽造之印文，不屬前揭條文所定沒收之列，而該離婚申
    請書一式三份，一份已交由臺北縣蘆洲市戶政事務所留存，
    另二份則分別交由被告、證人丁○○收執，該交由臺北縣蘆
    洲市戶政事務所留存及丁○○收執者，均非被告所有之物，
    均不併予宣告沒收；末查刑法第三十八條關於沒收之規定，
    亦同於九十五年七月一日修正施行，惟因沒收係屬從刑，應
    隨同主刑適用同一準據法，而本件前開比較新舊法結果，既
    適用刑法修正前之規定，有關沒收之規定，亦應適用修正前
    刑法第三十八條規定自明。本件被告所收執之離婚協議書一
    份，則係被告所有，且為被告犯罪所用之物，雖未扣案，然
    亦無證據證明業已滅失，應依修正前刑法第三十八條第一項
    第二款規定，併予宣告沒收。
據上論斷，依刑事訴訟法第二百九十九條第一項前段，刑法第二
條第一項前段、第二百十六條、第二百十條、第二百十四條、第
三百二十條第一項、修正前刑法第五十五條、刑法第二百十九條
、修正前刑法第四十一條第一項前段、第三十八條第一項第二款
，刑法施行法第一條之一第一項、第二項前段，罰金罰鍰提高標
準條例第二條，判決如主文。
本案經檢察官張誌洋到庭執行職務。
中　　華　　民　　國　　96　　年　　3 　　月　　9 　　日
                  刑事第五庭    審判長法　官  陳坤地
                                      法  官  許映鈞
                                      法  官  李麗珠
上列正本證明與原本無異。
如不服本判決，應於送達後十日內向本院提出上訴狀
                                      書記官  林政良
中　　華　　民　　國　　96　　年　　3 　　月　　10　　日
附錄本案判決論罪科刑法條：
刑法第214條
明知為不實之事項，而使公務員登載於職務上所掌之公文書，足
以生損害於公眾或他人者，處3 年以下有期徒刑、拘役或5 百元
以下罰金。
刑法第216條
行使第210條至第215條之文書者，依偽造、變造文書或登載不實
事項或使登載不實事項之規定處斷。
刑法第210條
偽造、變造私文書，足以生損害於公眾或他人者，處五年以下有
期徒刑。
刑法第320條
意圖為自己或第三人不法之所有，而竊取他人之動產者，為竊盜
罪，處 5 年以下有期徒刑、拘役或 5 百元以下罰金。
意圖為自己或第三人不法之利益，而竊佔他人之不動產者，依前
項之規定處斷。
前二項之未遂犯罰之。
附表：
一、離婚協議書（壹式份）上偽造之「吳藜芳」簽名壹枚（共
    計枚）。
二、離婚協議書（壹式份）上偽造之「傅湟仁」簽名及印文各
    壹枚（共計各枚）。
三、偽造之「傅湟仁」印章壹枚。
四、甲○○所有之離婚協議書壹份。
